臺灣高雄地方法院刑事判決　　　　　　 94年度簡上字第218號
上　訴　人　臺灣高雄地方法院檢察署檢察官
被　　　告　丁○○
上列上訴人因被告詐欺案件，不服本院高雄簡易庭94年度簡字第
1033號中華民國94年3 月2 日第一審判決（聲請簡易處刑案號：
臺灣高雄地方法院檢察署93年度偵字第21046 號），提起上訴並
移送併案審理（臺灣高雄地方法院檢察署94年度核退偵字第115
號），本院管轄之第二審合議庭判決如下：
    主  文
原判決撤銷。
丁○○連續幫助意圖為自己不法之所有，以詐術使人將本人之物
交付，處有期徒刑肆月，如易科罰金，以參佰元折算壹日。
    事  實
一、丁○○於民國93年3 月間某日（起訴書誤載為94年4 月間某
    日），見報紙廣告欄上刊載有借貸金錢之廣告，其明知詐騙
    集團經常利用他人之存款帳戶轉帳，以掩飾犯罪之不法所得
    ，逃避執法人員之查緝，而提供自己之金融帳戶之存摺及金
    融卡等物予他人使用，可能被詐騙集團所利用，以遂行渠等
    詐欺犯罪之目的，竟仍容任所提供之帳戶可能被詐騙集團用
    以詐欺取財結果之發生，而基於幫助他人實施詐欺取財犯罪
    之不確定概括故意，透過前開廣告上所載電話號碼與1 姓名
    、年籍不詳，綽號「哥仔」之成年男子（下稱「哥仔」）聯
    繫接洽，丁○○隨即依「哥仔」指示，先後分別於：（一）
    93 年3月25日，向富邦商業銀行股份有限公司高雄分行（下
    稱富邦銀行高雄分行），申設000000000000號帳戶，並申請
    金融卡，而於金融卡核發時，旋即依「哥仔」之指示變更密
    碼後，再以不詳之代價，在不詳地點，將上開帳戶之金融卡
    及存摺交付「哥仔」使用。「哥仔」等人所組成之詐欺集團
    即於93年4 月14日15時許，打電話給乙○○自稱係郵政總局
    之員工，向乙○○佯稱有一筆健保費可退，只要依指示至提
    款機操作，便可順利領得退款云云，致乙○○陷於錯誤，於
    該日16時50許至台灣中小企業銀行湖口分行（下稱台企銀行
    湖口分行）提款機依其指示操作，誤將個人帳戶內之存款新
    臺幣（下同）31 ,489 元（不含手續費）轉入對方所指示之
    前開丁○○之富邦銀行高雄分行帳戶內；（二）於93年4 月
    15 日 ，與「哥仔」一同前往高雄市○○區○○路69號板信
    商業銀行新興分行（下稱板信銀行新興分行），申設帳號00
    000000000000號帳戶後，旋以不詳代價，在不詳地點，將上
    開帳戶之存摺、金融卡提供交付予「哥仔」使用。「哥仔」
    所組成之詐欺集團即於同年7 月1 日在台北地區之中國時報
    刊登「第一消金」之廣告，內容佯為幫人解決貸款問題，適
    甲○○於該日見該廣告後，遂撥打報載之0000000000號電話
    ，撥通後，對方復偽稱須設定語音密碼轉帳，甲○○不知有
    詐，即於同日下午2 時40分許，持提款卡至提款機依該詐欺
    集團成員指示操作後，即將自己所有之萬泰商業銀行帳號00
    0000000000號帳戶內之存款90,000元轉入上開丁○○申設之
    板信銀行新興分行帳戶內。嗣經乙○○、甲○○等人事後察
    覺有異，始知受騙而報警處理，查獲上情。
二、案經高雄市警察局新興分局移送臺灣高雄地方法院檢察署檢
    察官偵查後聲請簡易判決處刑暨移送併案審理。
    理  由
一、訊據被告丁○○固坦承有於前開時間申請設立前開富邦銀行
    高雄分行、板信銀行新興分行等帳戶後，將存摺、金融卡交
    予「哥仔」，並變更密碼為「哥仔」所指定密碼之事實，惟
    矢口否認有何幫助詐欺犯行，辯稱：伊之前申辦之現金卡額
    度已滿，看到報紙刊登廣告可回復信用，經伊打電話查詢後
    ，由「哥仔」與伊接洽，並指示伊申設前開銀行之帳戶，待
    辦理完成後，即可再以現金卡預借現金，並會將上開銀行之
    存摺、金融卡返還予伊云云。經查：
（一）上揭被害人周上參接獲詐騙集團成員來電佯稱：有一筆健
      保費可退，只要依其指示至提款機操作，便可順利領得退
      款等語，致被害人周上參陷於錯誤，依詐騙集團成員指示
      持提款卡前往自動提款機前操作後，將被害人周上參所有
      之帳戶內存款匯入被告前開富邦銀行高雄分行帳戶內之事
      實，業據被害人周上參於警詢中指述甚詳，並有富邦銀行
      客戶開卡資料、交易明細表、被害人周上參所提供之台企
      銀行自動櫃員機交易紀錄單各1 紙附卷可稽，堪予認定；
      而上揭被害人甲○○見到詐騙集團刊登「第一消金」之廣
      告內容佯為幫人解決貸款問題，而撥打電話為對方佯稱須
      設定語音密碼轉帳，而陷於錯誤，依詐騙集團指示操作，
      而將被害人甲○○之帳戶內存款匯入被告前開板信銀行新
      興分行帳戶內之事實，亦據被害人甲○○於警詢中指述綦
      詳，並有板信銀行開戶資料、交易明細表、「第一消金」
      廣告及萬泰銀行電話／網路銀行登錄單各1 份在卷可佐，
      應堪認定。
（二）被告雖以前詞置辯，惟查：被告於本院審理中供稱申辦銀
      行帳戶交付予「哥仔」以便辦理信用回復，而「哥仔」並
      未索取任何報酬，衡諸情理，倘若確有為人回復信用之行
      業，豈有毋庸任何代價之理，且被告於本院審理中復自承
      與「哥仔」完全不認識，既然素不相識，「哥仔」豈有無
      償為被告回復信用之理，故被告前開辯詞，已非無疑；又
      被告於偵查中供承：「今年四月間看到自由時報的分類廣
      告，說已有現金卡之人，可以再利用現金卡再後請申一張
      現金卡…」、「（問：再辦的現金卡額度多少？）沒有講
      額度，但說辦愈多帳戶可借的額度會更多」、「（那額度
      還未辦下來為何將存摺、金融卡交予對方？）我當時缺錢
      ，我才會依他的指示將存摺、金融卡交給對方」、「（問
      ：為何要將存摺、金融卡交予他人？）銀行匯錢進去之後
      ，「哥仔」才會拿存摺、金融卡去查詢，錢匯了之後他會
      將存摺、金融卡還我」、「（問：當時既無工作，辦了現
      金卡如何償還？）再想辦法」等語（見93年度偵字第2014
      6 號卷第12、24頁）、於本院審理時則供稱：「（問：他
      有無告訴你如何讓你可以再用現金卡借錢？）沒有」、「
      （問：他叫你辦理好幾家銀行存摺給他，讓你的現金卡可
      以再用，你是否會覺得奇怪？）稍微有覺得奇怪，但當時
      我欠錢沒想那麼多」等語，衡情被告當時既無工作，且現
      金卡額度已滿，此為被告陳明在卷，則在正常情形，經銀
      行徵信後，豈有再借予款項之可能，況被告於偵查及本院
      審理中均供述曾經向銀行辦理貸款及申辦過現金卡，則對
      於貸款及現金卡申辦之流程自應有所知悉，而「哥仔」所
      稱之回復信用流程，竟如此乖於事理，被告豈有相信而不
      懷疑之理；且被告曾在國防部往來廠商之副供站工作，並
      非毫無社會經驗之人，此亦為被告陳稱在卷，況其將前開
      帳號交付「哥仔」後，即置之不理，並未做掛失或報案之
      處置，致「哥仔」之詐騙集團於相隔2 、3 月後，仍得利
      用被告提供之前開板信銀行新興分行帳戶，詐騙被害人甲○○得手，已如前述，更顯見被告辯稱係遭他人所騙云云
      ，應係事後卸責之詞，自無可採。
（三）按金融帳戶為個人理財之工具，申請開設金融帳戶並無任
      何特殊之限制，一般民眾只須提出身分證、印章皆能自由
      申請開戶，並得同時在不同金融機構申請多數存款帳戶使
      用，此乃眾所週知之事實，且依一般人之社會生活經驗，
      倘係合法收入，本可自行向金融機構開戶使用，而無蒐集
      他人帳戶之必要，苟見他人不自行申請開立帳戶而蒐集不
      特定人之帳戶使用，衡情應可知悉被蒐集之帳戶係被利用
      為與財產有關之犯罪工具。又邇來，利用人頭帳戶作為出
      入帳戶，而向不特定民眾詐取金錢之犯罪案件層出不窮，
      且經媒體廣為披載，被告正值青壯，係智力成熟之人，對
      此應知之甚詳，竟仍將前開富邦銀行高雄分行、板信銀行
      新興分行等2 個帳戶之存摺及金融卡等物先後提供予詐欺
      集團使用，被告固不知詐欺集團將用以作何犯罪用途，然
      對於詐欺集團將利用其所交付之帳戶，用於犯罪之使用，
      顯屬可以預見其發生，且並不違背其本意，足見被告應有
      幫助詐欺集團利用前開帳戶作為詐欺取財不法使用之不確
      定故意存在，要屬無疑。本案事證明確，被告犯行堪以認
      定。
（四）又本院認定被告犯罪事實所憑前揭被害人周上參及甲○○
      於警詢中之陳述及書面資料，雖屬被告以外之人於審判外
      之言詞及書面陳述，惟檢察官及被告於本院調查證據時，
      知有不得作為證據之情形，均未於言詞辯論終結前明確表
      示聲明異議，視為同意作為本案之證據方法，本院審酌前
      揭證據方法作成之情況，認為適當，依刑事訴訟法第159
      條之5 規定，應認均有證據能力，附此敘明。
二、按刑法上之幫助犯，係對於犯罪與正犯有共同之認識，而以
    幫助之意思，對於正犯資以助力，而未參與實施犯罪之行為
    者而言，是以，如未參與實施犯罪構成要件之行為，且係出
    於幫助之意思提供助力，即屬幫助犯，而非共同正犯。本件
    被告提供前開富邦銀行高雄分行、板信銀行新興分行帳戶之
    存摺及金融卡予不詳姓名、年籍綽號「哥仔」之成年男子所
    組成之詐欺集團使用，使該詐騙集團成員得向被害人乙○○
    、甲○○施用詐術，致使其等陷於錯誤，分別匯款至被告前
    開銀行帳戶內，而遂行詐欺取財之犯行，被告上開單純提供
    帳戶供人使用之行為，並不等同於向被害人施以欺罔之詐術
    行為，且無證據證明被告有參與詐欺取財犯行之構成要件行
    為，是被告提供帳戶之存摺及金融卡供人使用之行為，對於
    前開詐騙集團遂行詐欺取財犯行，資以助力，核其所為，均
    係犯刑法第30條第1 項前段、第339 條第1 項詐欺取財罪之
    幫助犯。被告先後2 次提供帳戶供詐騙集團使用，幫助詐騙
    集團遂行詐欺取財犯行，時間緊接，方法相同，觸犯構成要
    件相同之罪名，為幫助犯之連續犯，應依刑法第56條之規定
    ，論以1 罪，並加重其刑。另被告係幫助犯，爰依刑法第30
    條第2 項之規定，按正犯之刑減輕之，刑度同時有加減，先
    加後減。再檢察官雖未就被告幫助詐騙集團詐騙被害人甲○○之犯罪事實聲請簡易判決處刑，惟此部分與被告前揭幫助
    詐騙集團詐騙被害人乙○○之犯行間有連續犯之裁判上一罪
    關係，為聲請簡易判決效力所及，本院自應併予審理，附此
    敘明。
三、原審以被告犯罪事證明確，予以論罪科刑，固非無見，惟查
    被告幫助詐騙集團詐騙被害人甲○○部分，原審未及審酌，
    尚有未洽，檢察官提起上訴指摘及此，為有理由，自應由本
    院將原判撤銷改判。本院審酌被告先後提供多個帳戶予他人
    詐欺取財使用，紊亂社會正常交易秩序，並使不法之徒藉此
    輕易詐取財物，檢警難以追查緝捕，致2 名被害人受有損害
    ，迄今未賠償渠等所受損失，且犯後猶飾卸責，毫無悔意等
    一切情狀，認公訴人具體求刑有期徒刑4 月，尚屬公允，爰
    量處如主文所示之刑，並諭知易科罰金之折算標準。
據上論斷，應依刑事訴訟法第455 條之1 第1 項、第3 項、第36
9 條第1 項前段、第364 條、第299 條第1 項前段，刑法第56條
、第339 條第1 項、第30條第1 項前段、第2 項、第41條第1 項
，罰金罰鍰提高標準條例第1 條前段、第2 條，判決如主文。
本案經檢察官丙○○到庭執行職務。
中　　華　　民　　國　　94　　年　　8 　　月　　22　　日
                  刑事第九庭審判長  法　官   李璧君
                                    法  官   黃惠玲
                                    法  官   陳筱蓉
以上正本證明與原本無異。
不得上訴。
中　　華　　民　　國　　94　　年　　8 　　月　　23　　日
　　　　　　　　　　　　　　　　　　書記官   梁瑜玲
附錄本案論罪科刑法條全文：
刑法第339條
意圖為自己或第三人不法之所有，以詐術使人將本人或第三人之
物交付者，處五年以下有期徒刑、拘役或科或併科一千元以下罰
金。
以前項方法得財產上不法之利益或使第三人得之者，亦同。
前二項之未遂犯罰之。
